【裁判字號】    98,審訴,777
【裁判日期】    980422
【裁判案由】    清償借款
【裁判全文】
臺灣臺北地方法院民事判決             98年度審訴字第777號
原      告  臺灣中小企業銀行股份有限公司
法定代理人  庚○○
訴訟代理人  甲○○
            丁○○
被      告  丙○○傢俱實業有限公司
兼      上
法定代理人  丙○○
被      告  家居家具有限公司
法定代理人  辛○○
被      告  好生活家具興業有限公司
法定代理人  壬○○
被      告  乙○○
            己○○
            戊○○
上列當事人間請求清償借款事件，本院於民國98年4月15日言詞
辯論終結，判決如下：
    主  文
被告丙○○傢俱實業有限公司、丙○○、己○○應連帶給付原告
新臺幣貳佰貳拾貳萬伍仟捌佰伍拾柒元，及如附表一所示之利息
、違約金。
被告丙○○傢俱實業有限公司、戊○○應連帶給付原告新臺幣玖
萬柒仟元，及自民國九十七年十二月十五日起至清償日止，按年
息百分之六計算之利息。
被告丙○○傢俱實業有限公司、家居家具有限公司應連帶給付原
告新臺幣捌萬玖仟玖佰元，及自民國九十七年十二月二十五日起
至清償日止，按年息百分之六計算之利息。
被告丙○○傢俱實業有限公司、好生活家具興業有限公司應連帶
給付原告新臺幣拾肆萬貳仟柒佰元，及其中新臺幣壹拾捌萬
仟元部分，自民國九十七年十二月五日起至清償日止，及其中新
臺幣壹拾伍萬玖仟柒佰元部分，自民國九十八年一月五日起至清
償日止，按年息百分之六計算之利息。
被告丙○○傢俱實業有限公司、乙○○應連帶給付原告新臺幣貳
拾陸萬肆仟肆佰柒拾元，及其中新臺幣捌萬玖仟肆佰元部分，自
民國九十七年十二月三十一日起至清償日止，及其中新臺幣捌萬
捌仟陸佰柒拾元部分，自民國九十八年一月二十日起至清償日止
，及其中新臺幣捌萬陸仟肆佰元部分，自民國九十八年二月二日
起至清償日止，按年息百分之六計算之利息。
第一項與第二至第五項被告，若有被告履行給付，其給付之金額
合計達第一項債權金額時，其餘被告免除給付義務。
訴訟費用新臺幣貳萬仟零柒拾柒元由被告丙○○傢俱實業有限
公司、丙○○、己○○、戊○○連帶負擔百分四（即新臺幣玖佰
貳拾元）；被告丙○○傢俱實業有限公司、丙○○、己○○、
家居家具有限公司連帶負擔百分之四（即新臺幣玖佰貳拾元）
；被告丙○○傢俱實業有限公司、丙○○、己○○、好生活家具
興業有限公司連帶負擔百分之十五（即新臺幣仟肆佰陸拾貳元
）；被告丙○○傢俱實業有限公司、丙○○、己○○、乙○○連
帶負擔百分之十二（即新臺幣貳仟柒佰陸拾玖元），餘由被告丙○○傢俱實業有限公司、丙○○、己○○連帶負擔。
    事實及理由
一本件依原告與被告丙○○傢俱實業有限公司（下稱丙○○公司
  ）所簽立之授信約定書第13條規定，已合意本院為第一審管轄
  法院，本院自有管轄權。又被告己○○、戊○○、乙○○經合
  法通知，未於言詞辯論期日到場，核無民事訴訟法第386 條所
  列各款情形，爰依原告之聲請，由其一造辯論而為判決。
二按解散之公司，除因合併、分割、破產而解散外，應行清算；
  解散之公司，於清算範圍內，視為尚未解散。公司之清算，以
  全體股東為清算人；但本法或章程另有規定或經股東決議，另
  選清算人者，不在此限，公司法第24條、第25條、第113 條準
  用第79條分別定有明文。經查，被告丙○○公司業經經濟部以
  民國98年2月9日經授中字第0983168812號函核准解散登記在案
  ，有變更登記表在卷可稽（見本院卷第41-42 頁），是被告丙○○公司即應行清算，而被告丙○○公司經股東決議選任被告
  丙○○為清算人（見本院卷第43頁），故而列被告丙○○為被
  告丙○○公司之法定代理人，進行本件訴訟，合先敘明。
三原告起訴主張：
  (一)週轉金貸款部分：
    1.被告丙○○公司於97年1 月14日邀同被告丙○○、己○○
      為連帶保證人與伊訂立週轉金貸款契約，向伊借款新臺幣
      （下同）3,000,000元，額度動用期間自97年1月16日起至
      98年1 月16日止，逕由借款人出具借據或票據申請循環動
      用，每筆借款期限最長不得超過5 個月，約定利息短期放
      款按依年息4.5%計付，嗣伊二年期定期儲蓄存款機動利率
      調整時，自調整日起改按伊新公告之二年期定期儲蓄存款
      機動利率加年息1.565%計付（現即為年息2.895%）。另約
      定逾期償還本息時，除按約定利率計算遲延利息外，按借
      款總餘額，自應償付之日起，逾期在6 個月以內者按上開
      利率10%，逾期超過6個月者按上開利率20% 加付違約金。
    2.被告丙○○公司嗣開立如附表三所示之借據共動用融資額
      度6 筆，約定本金到期一次清償。詎被告丙○○公司於98
      年2 月10日首筆借款到期後未能依約清償本金，已喪失期
      限利益，借款視為全部到期，結欠本金2,225,857 元及如
      附表(一)所示之利息、違約金未償。被告丙○○、己○○既
      為被告丙○○公司之連帶保證人，自應負連帶清償之責。
  (二)票據債務部分：
    1.原告持有分別由被告戊○○、家居家具有限公司（下稱家
      居公司）、好生活家具興業有限公司（下稱好生活公司）
      、乙○○所簽發，並由被告丙○○公司背書轉讓交付予伊
      如附表二所示之支票7 紙（下稱系爭支票），以擔保被告
      丙○○公司對伊之債務。
    2.詎系爭支票屆期提示均遭退票，各發票人即被告戊○○、
      家居公司、好生活公司、乙○○分別積欠伊本金97,000元
      、89,900元、342,700元、264,470元及自提示日起至清償
      日止，按年息6%計算之利息未償，應與背書人即被告丙○○公司就前揭票據債務負連帶清償之責。
    3.訴之聲明第1項與第2 至5項之請求，被告間為不真正連帶
      債務關係，於任一被告清償之範圍內，他被告同免給付之
      責。
  (三)綜上，被告丙○○公司向伊借款未償，爰依兩造間之消費借
    貸契約、連帶保證契約及票據法律關係，提起本件訴訟等語
    。聲明為：如主文第1至6項所示。
四被告丙○○辯稱：確實有積欠原告主張之款項，系爭支票被告
  丙○○公司確實有背書。公司已經解散，伊被選為清算人，但
  尚未實際進行清算等語。被告家居公司法定代理人辛○○則辯
  稱：被告家居公司確實有簽發原告所指支票未付款。被告好生
  活公司亦辯稱：對於被告所言無意見等語。
五得心證之理由：
  (一)原告主張之事實，業據其提出與陳述相符之週轉金貸款契約
    、授信約定書、授信動用申請書、借據、沖帳明細表、放款
    利率歷史資料表、支票暨退票理由單等件為證，復為到庭被
    告所不爭，堪予信實。
  (二)按借用人應於約定期間內，返還與所借用物種類、品質、數
    量相同之物；又稱保證者，謂當事人約定，一方於他方之債
    務人不履行債務時，由其代負履行責任之契約；又保證債務
    ，除契約另有訂定外，包含主債務之利息、違約金、損害賠
    償及其他從屬於主債務之負擔；另連帶債務之債權人，得對
    債務人中之一人或數人，同時或先後請求全部或一部之給付
    ；發票人應照支票文義擔保支票之支付；執票人向支票債務
    人行使追索權時，得請求自為付款提示日起之利息，如無約
    定利率者，依年利6釐計算，民法第478條、第739條、第740
    條、第273條第1項、票據法第126條、第133條分別定有明文
    。被告丙○○公司未依約還款，已如前述，自應負清償借款
    之責；又被告丙○○、己○○既為連帶保證人，即應負連帶
    清償責任。被告戊○○、家居公司、好生活公司、乙○○及
    丙○○公司既為系爭支票之發票人或背書人，自應對原告負
    擔清償票款之責。而被告丙○○公司、丙○○、己○○所負
    訴之聲明第1 項之借款債務，與被告戊○○、家居公司、好
    生活公司、乙○○、丙○○公司等所負訴之聲明第2至5項之
    票據債務，為不真正連帶債務關係，若有被告履行給付，其
    給付之金額合計達主文第1 項債權金額時，其餘被告免除給
    付義務。
  (三)綜上所述，原告依消費借貸契約及連帶保證契約，請求被告
    丙○○公司、丙○○、己○○連帶給付如主文第1 項所示本
    息及違約金，及依票據法律關係請求被告戊○○、家居公司
    、好生活公司、乙○○與丙○○公司連帶給付如主文第2至5
    項所示之票據債務，為有理由，應予准許。
六訴訟費用負擔之依據：民事訴訟法第85條第2項。
中    華    民    國    98    年    4     月    22    日
                  民事第六庭    法  官  陳婷玉
以上正本係照原本作成
如對本判決上訴，須於判決送達後20日內向本院提出上訴狀
中    華    民    國    98    年    4     月    22    日
                                書記官  曾靖雯
附表三：（單位：新臺幣）
┌─┬──────┬─────────────┐
│  │動用融資額度│借款期間                  │
├─┼──────┼─────────────┤
│1.│360,000元   │自97.09.10起至98.02.10止  │
├─┼──────┼─────────────┤
│2.│290,000元   │自97.09.15起至98.02.15止  │
├─┼──────┼─────────────┤
│3.│650,000元   │自97.10.27起至98.03.27止  │
├─┼──────┼─────────────┤
│4.│1,090,000元 │自97.10.30起至98.03.30止  │
├─┼──────┼─────────────┤
│5.│200,000元   │自97.11.04起至98.04.04止  │
├─┼──────┼─────────────┤
│6.│410,000元   │自97.11.06起至98.04.06止  │
└─┴──────┴─────────────┘


司法院資訊處製作；財團法人民間司法改革基金會備份。
